【裁判字號】    98,訴,566
【裁判日期】    981009
【裁判案由】    違反槍砲彈藥刀械管制條例
【裁判全文】
臺灣高雄地方法院刑事判決               98年度訴字第566號
公  訴  人  臺灣高雄地方法院檢察署檢察官
被      告  乙○○
選任辯護人  顏萬文 律師
上列被告因違反槍砲彈藥刀械管制條例案件，經檢察官提起公訴
（97年度偵字第32067 號），本院判決如下：
    主  文
乙○○犯非法持有可發射子彈具殺傷力之改造手槍罪，處有期徒
刑參年貳月，併科罰金新臺幣伍萬元，罰金部分，如易服勞役，
以新臺幣壹仟元折算壹日。扣案可發射子彈具有殺傷力仿BERETT
A 廠92FS型之改造手槍壹枝（含彈匣壹個，槍枝管制編號000000
0000），沒收之。
    事  實
一、乙○○前於民國93年2 月4 日晚上6 、7 時許，在高雄市○
    ○區○○路工地內，拾獲可發射子彈具有殺傷力之仿BERETT
    A 廠之改造玩具手槍1 枝（槍枝管制編號0000000000，含彈
    匣1 個）、92FS型之改造手槍1 枝（槍枝管制編號：000000
    0000號，含彈匣1 個）及具有殺傷力之非制式子彈18顆，並
    自該時、地起，未經許可而持有。其中改造玩具手槍1 枝（
    槍枝管制編號0000000000，含彈匣1 個）部分，業於93年2
    月4 日晚上8 時許，因乙○○發生車禍，為警查獲，並經本
    院於93年6 月10日以93年度訴字第1152號宣示判處被告有期
    徒刑1 年6 月，併科罰金新臺幣20萬元，罰金如易服勞役，
    以罰金總額與6 個月之日數比例計算，緩刑3 年，並於同年
    7 月16日確定。詎乙○○猶不知悔改，明知可發射子彈具有
    殺傷力之改造手槍及具殺傷力之非制式子彈，非經中央主管
    機關許可，不得持有，竟自93年6 月11日起，仍基於非法持
    有改造手槍、非制式子彈之犯意，繼續將上開未遭警查獲具
    有殺傷力之92FS型之改造手槍1 枝（槍枝管制編號00000000
    00，含彈匣1 個）及具有殺傷力之非制式子彈18顆（含直徑
    8.8 ±0.5mm 非制式子彈15顆、直徑8.9 ±0.5mm 非制式子
    彈3 顆），先藏放於其丈人位於高雄縣梓官鄉○○路之房屋
    ，再於97年11月9 日晚上10時許，將上開具有殺傷力之改造
    手槍1 枝及非制式子彈18顆置於1 只LV牌皮包內，寄放於不
    知情之陳胤魁（另經不起訴處分）位於高雄市○○區○○路
    692 號16樓之5 住處，而未經許可，無故持有之。嗣於97年
    11月11日上午11時50分許，為警在陳胤魁上址住處查獲，並
    扣得上開改造手槍1 枝（含彈匣1 個）及非制式子彈19顆（
    18顆具殺傷力，1 顆不具殺傷力，詳後述）等物，始悉上情
    。
二、案經高雄市政府警察局移送臺灣高雄地方法院檢察署檢察官
    偵查起訴。
    理  由
壹、程序方面（證據能力之判斷）：
一、按被告以外之人（包括證人、鑑定人、告訴人、被害人及共
    同被告等）於審判外之陳述雖不符刑事訴訟法第159 條之1
    至之4 等4 條之規定，而經當事人於審判程序同意作為證據
    ，法院審酌該言詞陳述或書面陳述作成時之情況，認為適當
    者，亦得為證據；當事人、代理人或辯護人於法院調查證據
    時，知有刑事訴訟法第159 條第1 項不得為證據之情形，而
    未於言詞辯論終結前聲明異議者，視為有前項之同意，同法
    第159 條之5 定有明文。查證人陳胤魁於警詢時之陳述，固
    係被告以外之人於審判外之言詞陳述，惟檢察官、被告及辯
    護人於言詞辯論終結前就上開言詞陳述之證據能力均未聲明
    異議，本院審酌並無其他證據可認上開言詞陳述不具任意性
    ，亦無有故為不利被告之情形，且上開言詞陳述均係查獲後
    即時所為，是其虛偽性及錯誤性較無可能，是依該上開言詞
    陳述作成時之情況，認為適當，依刑事訴訟法第159 條之5
    第2 項規定，自得為證據。
二、按被告以外之人於偵查中向檢察官所為陳述，除顯有不可信
    之情況者外，得為證據，同法第159 條之1 第2 項定有明文
    。證人陳胤魁於檢察官偵查中所為之陳述，業經具結而為證
    述，並查無顯不可信之情形，被告及其辯護人於本院亦不爭
    執做為證據，依上說明，證人陳胤魁於偵查中之證詞自具有
    證據能力。
貳、實體方面：
一、有罪部分：
  (一)上開事實，業據被告乙○○於警詢、偵查及本院審理時均供
    承不諱，核與證人陳胤魁於警詢及偵查中證述：警方於97年
    11月11日在伊上址住處查獲之改造手槍1 枝及子彈19顆，是
    被告放在1 只咖啡色LV包包內，要伊幫他保管，伊不知裡面
    有何物品等語大致相符（見警卷第3 至6 頁、臺灣高雄地方
    法院檢察署97年度偵字第32067 號偵查卷第4 至7 頁），及
    查獲之槍、彈照片3 張在卷可稽（見警卷第27、28頁），並
    有改造手槍1 枝（含彈匣1 個，槍枝管制編號0000000000）
    、非制式子彈19顆扣案可佐。上開扣案之改造手槍1 枝、非
    制式子彈19顆，經內政部警政署刑事警察局以性能檢驗法、
    試射法鑑定結果為：「一、送鑑手槍1 枝（槍枝管制編號00
    00000000），認係改造手槍，由仿BERETTA 廠92FS型半自動
    手槍製造之槍枝，換裝土造金屬槍管而成，擊發功能正常，
    可供擊發適用子彈使用，認具殺傷力。二、送鑑子彈19 顆
    ，鑑定情形如下：（一）送鑑子彈15顆，認均係非制式子彈
    ，由金屬彈殼組合直徑8.8 ±0.5mm 金屬彈殼而成，採樣7
    顆試射，均可擊發，認均具殺傷力。( 二) 、送鑑子彈4 顆
    ，認均係非制式子彈，由金屬殼組合直徑8.9 ±0.5mm 金屬
    彈殼而成，採樣1 顆試射，雖可擊發，惟發射動能不足，認
    不具殺傷力。」等情，有該局97年12月26日刑鑑字第097018
    2854號鑑驗書1 份及槍、彈照片8 張在卷可按（見同上偵查
    卷第51至54頁）。又上開未經試射之非制式子彈共11顆，經
    本院依職權送內政部警政署刑事警察局鑑定之結果，經該局
    實際試射結果為：「（一）8 顆【前揭槍彈鑑定書二、（一
    ）】，經實際試射結果，可擊發，認均具殺傷力。（二）3
    顆【前揭槍彈鑑定書二、（二）】，經實際試射結果，可擊
    發，認均具殺傷力。」等情，有該局98年7 月28日刑鑑字第
    0980097959號函及子彈照片4 紙在卷為憑（見本院98年度訴
    字第566 號卷第33、34頁），則本案查獲之上開槍、彈，除
    其中直徑8.9 ±0.5mm 非制式子彈1 顆不具殺傷力外，其餘
    改造手槍1 枝（含彈匣1 個，槍枝管制編號0000000000號）
    ，及非制式子彈18顆（含直徑8.8 ±0.5mm 15顆、直徑8.9
    ±0.5mm3顆）均具有殺傷力。足見被告上開自白與事實相符
    ，應可採信。從而，本件事證明確，被告犯行已堪認定。
  (二)按刑事訴訟法第302 條第1 款規定，案件曾經判決確定者，
    應為免訴之判決，係以同一案件，已經法院為實體上之確定
    判決，該被告應否受刑事制裁，既因前次判決而確定，不能
    更為其他有罪或無罪之實體上裁判。此項原則，關於實質上
    一罪或裁判上一罪，其一部事實已經判決確定者，對於構成
    一罪之其他部分，固亦均應適用，但此種情形，係因審判不
    可分之關係，在審理事實之法院，對於全部犯罪事實，依刑
    事訴訟法第267 條規定，本應予以審判，故其確定判決之既
    判力，自應及於全部之犯罪事實；若在最後審理事實法院宣
    示判決後，始行發生之事實，既非該法院所得審判，即為該
    案判決之既判力所不能及，是既判力對於時間效力之範圍，
    應以最後審理事實法院之宣示判決日為判斷之標準（最高法
    院87年台上字第1886號判決意旨參照）。又未經許可持有槍
    、彈，其持有之繼續，為行為之繼續，亦即一經持有槍、彈
    ，罪已成立，但其犯罪之完結須繼續至持有行為終了時為止
    ，故犯罪成立後之繼續持有，乃犯罪行為之繼續，而非犯罪
    狀態之繼續（最高法院88年度台上字第7012號判決參照）。
    被告前揭非法持有改造玩具手槍1 枝（含彈匣1 個，槍枝管
    制編號0000000000）之行為，經本院於93年6 月10日以93年
    度訴字第1152號宣示判處被告有期徒刑1 年6 月，併科罰金
    新臺幣20萬元，罰金如易服勞役，以罰金總額與6 個月之日
    數比例計算，緩刑3 年，並於同年7 月16日確定乙節，固有
    本院93年度訴字第1152號刑事判決、臺灣高雄地方法院檢察
    署檢察官93年度偵字第6516號起訴書及臺灣高等法院被告前
    案紀錄表各1 份在卷為憑。而本案查獲之上開具殺傷力改造
    手槍1 枝（含彈匣1 個，槍枝管制編號0000000000）及非制
    式子彈18顆，與前經本院93年度訴字第1152號刑事判決所確
    定之改造玩具手槍1 枝（含彈匣1 個，槍枝管制編號000000
    0000），雖均係被告於93年2 月4 日所同時持有，本為同一
    案件。惟持有之繼續，係行為之繼續，非犯罪狀態之繼續，
    是被告於最後事實審法院即本院前案宣示判決之93 年6月10
    日以後，仍繼續持有本案查獲之具殺傷力之改造手槍1 枝（
    含彈匣1 個，槍枝管制編號0000000000）及非制式子彈18顆
    ，即非前案法院所得審判，而為該前案判決之既判力所不能
    及，本院自得予以審理。辯護人為被告辯稱本案與前案有想
    像競合犯之裁判上一罪關係，為前案判決確定效力所及，應
    為免訴判決云云，顯有誤會。
  (三)查被告自93年6 月10日本院前案宣示判決後之93年6 月11日
    起，仍繼續持有上開具殺傷力之改造手槍1 枝（含彈匣1 個
    ，槍枝管制編號0000000000）部分，其持有之時點雖係於94
    年1 月26日槍砲彈藥刀械管制條例修正公布施行前，然其持
    有行為繼續至97年11月11日為警查獲時止，其持有行為之終
    了既在該條例修正公布施行後，自無行為後法律變更可言，
    應適用修正後之槍砲彈藥刀械管制條例第8 條第4 項論處。
    核被告所為，係犯槍砲彈藥刀械管制條例第8 條第4 項之非
    法持有可發射子彈具有殺傷力之改造手槍罪、同條例第12條
    第4 項之未經許可持有子彈罪。被告1 個持有具殺傷力改造
    手槍1 枝及具殺傷力非制式子彈18顆（含直徑8.8 ±0.5mm
    15顆、直徑8.9 ±0.5mm3顆）之行為，同時觸犯數罪名，為
    想像競合犯，應依刑法第55條前段規定，從一重論以槍砲彈
    藥刀械管制條例第8 條第4 項之非法持有可發射子彈具有殺
    傷力之改造手槍罪。又被告未經許可持有具殺傷力直徑8.9
    ±0.5mm 非制式子彈3 顆部分，雖未據檢察官起訴，但該部
    分犯行，因與上開已起訴有罪部分，有想像競合犯之裁判上
    一罪關係，為起訴效力所及，本院自應併予審理。爰審酌槍
    枝、子彈均屬高度危險之物品，被告竟無故持有，嚴重危害
    社會治安，惟被告犯後坦承犯行，尚具悔意，且未以所持之
    槍枝、子彈為犯罪行為等一切情狀，量處如主文所示之刑，
    罰金部分併依刑法第42條第3 項前段之規定，諭知易服勞役
    之折算標準。
  (四)扣案改造手槍1 枝（槍枝管制編號0000000000，含彈匣1 個
    ），經鑑定結果具殺傷力，且係被告所持有之違禁物，應依
    刑法第38條第1 項第1 款之規定宣告沒收。扣案具有殺傷力
    之非制式子彈18顆，均業於鑑定時試射擊發，已如前述，自
    已不具有子彈之完整結構，失去其效能，堪認現已不具殺傷
    力，而非違禁物，自無宣告沒收之必要。至於扣案之皮包1
    個，雖係被告所有包裝上開查獲之具殺傷力改造手槍及非制
    式子彈之物，然尚非供其犯本件持有犯行所用之物，爰不另
    為沒收之諭知。
二、不另為免訴判決諭知部分：
  (一)公訴意旨略以：被告自93年間起至93年6 月10日止，未經許
    可，無故持有具殺傷力之改造手槍1 枝（含彈匣1 個，槍枝
    管制編號0000000000）及15顆非制式子彈，為警查獲，因認
    被告此部分犯有槍砲彈藥刀械管制條例第8 條第4 項非法持
    有可發射子彈具殺傷力之槍枝罪、第12條第4 項之非法持有
    子彈罪云云。
  (二)按案件曾經判決確定者，應諭知免訴之判決，刑事訴訟法第
    302 條第1 款定有明文。經查，如前所述，被告於93年2 月
    4 日，以1 行為同時非法持有前揭可發射子彈具有殺傷力之
    仿BERETTA 廠之92FS型之改造手槍1 枝（槍枝管制編號0000
    000000，含彈匣1 個）、具有殺傷力之非制式子彈15顆及前
    案改造玩具手槍1 枝（槍枝管制編號0000000000，含彈匣1
    個），其非法持有手槍及非法持有子彈2 罪，原即有想像競
    合犯之裁判上一罪之關係，為同一案件。是本件前案部分（
    改造玩具手槍1 枝，槍枝管制編號0000000000，含彈匣1 個
    ），既經臺灣高雄地方法院檢察署檢察官於93年度偵字第65
    16號起訴，經本院93年度訴字第1152號判決處以有期徒刑1
    年6 月，併科罰金20萬元，罰金如易服勞役，以罰金總額與
    6 個月之日數比例計算，緩刑3 年，該判決嗣於93年7 月16
    日確定，已如前述，而該確定判決之效力至前案最後事實審
    宣示判決之日即93年6 月10日止，則檢察官本案起訴事實中
    關於被告自93年間起至93年6 月10日止之非法持有本案查扣
    之仿BERETTA 廠之92FS型之改造手槍1 枝（槍枝管制編號00
    00000000，含彈匣1 個）及具有殺傷力之非制式子彈15顆之
    行為，應為本院93年度訴字第1152號刑事判決效力所及，而
    該前案既已判決確定，就此部分原應依刑事訴訟法第302 條
    第1 款之規定為免訴之判決。惟檢察官認此部分與前開被告
    有罪部分具有裁判上一罪之關係，爰不另為免訴判決之諭知
    。
據上論斷，應依刑事訴訟法第299 條第1 項前段，槍砲彈藥刀械
管制條例第8 條第4 項、第12條第4 項，刑法第11條前段、第55
條、第42條第3 項前段、第38條第1 項第1 款，判決如主文。
本案經檢察官甲○○到庭執行職務。
中    華    民    國    98    年    10    月    9     日
                  刑事第六庭  審判長法  官  李璧君
                                    法  官  曾仁勇
                                    法  官  曾鈴
以上正本證明與原本無異。
如不服本判決應於收受送達後10日內向本院提出上訴書狀，並應
敘述具體理由；如未敘述上訴理由者，應於上訴期間屆滿後20日
內向本院補提理由書（均須按他造當事人之人數附繕本）「切勿
逕送上級法院」。
中    華    民    國    98    年    10    月    9     日
                                    書記官  李月君
附錄本判決論罪科刑法條：
槍砲彈藥刀械管制條例第8條第4項：
未經許可，持有、寄藏或意圖販賣而陳列第1 項所列槍枝者，處
 3 年以上10年以下有期徒刑，併科新臺幣700 萬元以下罰金。
槍砲彈藥刀械管制條例第12條第4項：
未經許可，持有、寄藏或意圖販賣而陳列子彈者，處5 年以下有
期徒刑，併科新臺幣300 萬元以下罰金。


司法院資訊處製作；財團法人民間司法改革基金會備份。
